臺灣高等法院臺中分院刑事判決
111年度交上易字第624號
上  訴  人  臺灣臺中地方檢察署檢察官
被      告  張晰錞


指定辯護人  本院公設辯護人  郭博益
上列上訴人因被告過失傷害案件，不服臺灣臺中地方法院111年
度交易字第308號中華民國111年5月30日第一審判決（起訴案號
：臺灣臺中地方檢察署110年度偵字第29084號），提起上訴，本
院判決如下：
    主  文
原判決撤銷。
張晰錞汽車駕駛人，無駕駛執照駕車，而犯過失傷害罪，處拘役
伍拾日，如易科罰金，以新臺幣壹仟元折算壹日。
    犯罪事實
一、張晰錞未考領普通重型機車駕駛執照，仍於民國110年5月15
    日下午，騎乘車牌號碼000-000號普通重型機車附載其祖母
    ，沿臺中市南屯區永順路由東往西方向行駛，於同日下午3
    時14分許，行經永順路與永春東三路交岔路口時，本應注意
    車輛行駛至交岔路口時，其行進應遵守燈光號誌，且依當時
    天候晴、日間自然光線、路面鋪裝柏油且乾燥、無缺陷、無
    障礙物、視距良好等情況，客觀上並無不能注意之情事，竟
    疏未注意及此，未遵守該路口之紅燈號誌即貿然闖越，適汪
    俞廷駕駛車牌號碼0000-00號自用小客車，沿永春東三路由
    北往南方向直行，亦行經該路口，見狀緊急向右閃避，因而
    失控自撞路邊護欄，致汪俞廷受有頭部挫傷併腦震盪、頸部
    拉傷等傷害。張晰錞在肇事後逕行駛離現場（涉犯肇事逃逸
    部分業經檢察官為不起訴處分），嗣經汪俞廷報警處理，為
    警調閱路口監視器畫面而循線查悉上情。
二、案經汪俞廷訴由臺中市政府警察局第四分局報請臺灣臺中地
    方檢察署檢察官偵查起訴。
　　理    由
壹、證據能力部分：
一、本判決所引用下列被告張晰錞（以下稱被告）以外之人於審
    判外之陳述為證據方法之證據能力，經本院於審判期日予以
    提示及告以要旨，檢察官、被告及辯護人均未爭執證據能力
    ，且迄言詞辯論終結前均未聲明異議，本院審酌該等證據作
    成或取得狀況，均無違法或不當取證之情事，亦無顯不可信
    情況，認為以之作為本案之證據應屬適當，依刑事訴訟法第
    159 條之5 之規定，均具證據能力而得作為證據。
二、本判決所列之非供述證據，並無傳聞法則之適用，該等證據
    既無證據證明係公務員違背法定程序所取得，復經本院依法
    踐行調查證據程序，且與本案具有關聯性，亦均有證據能力
    。
貳、認定犯罪事實之證據及理由：
一、上揭犯罪事實，業據被告於原審及本院審理時均坦承不諱，
    核與告訴人汪俞廷（以下稱告訴人）於警詢及檢察事務官詢
    問時指訴之情節相符，並有警員職務報告書、道路交通事故
    現場圖、道路交通事故調查報告表㈠㈡、臺中市政府警察局道
    路交通事故補充資料表、現場及車損照片、案發現場監視器
    影像畫面截圖、車號000-000號、0000-00號之車輛詳細資料
    報表、被告之證號查詢機車駕駛人資料、告訴人之中山醫學
    大學附設醫院診斷證明書附卷可稽，足見被告之自白核與事
    實相符，足以採信。本案事證明確，被告犯行堪以認定。
二、論罪科刑之理由：　　
  ㈠按汽車（包括機車）駕駛人，無駕駛執照駕車，因而致人受
    傷或死亡，依法應負刑事責任者，加重其刑至2 分之1 ，道
    路交通管理處罰條例第86條第1 項定有明文。次按刑法總則
    之加重，係概括性之規定，所有罪名均一體適用；刑法分則
    之加重，係就犯罪類型變更之個別犯罪行為予以加重，成為
    另一獨立之罪名，而道路交通管理處罰條例第86條第1 項加
    重其刑至2 分之1 之規定，係就刑法過失傷害罪之基本犯罪
    類型，對於加害人為汽車駕駛人，於從事駕駛汽車之特定行
    為時，因而致人受傷之特殊行為要件予以加重處罰，已就刑
    法過失傷害罪犯罪類型變更之個別犯罪行為予以加重，而成
    另一獨立之罪名，自屬刑法分則加重之性質。查被告無駕駛
    執照，並因其駕駛過失行為，致告訴人受有前開傷害，所為
    係犯道路交通管理處罰條例第86條第1項、刑法第284 條前
    段之汽車駕駛人無駕駛執照駕駛而犯過失傷害罪，並應依道
    路交通管理處罰條例第86條第1 項之規定加重其刑。 
  ㈡檢察官漏未斟酌被告為無照駕駛，而認被告係犯刑法第284 
    條前段之過失傷害罪嫌，容有未洽，惟因起訴之社會基本事
    實同一，且經當庭告知被告前述變更後之法條，無礙被告防
    禦權之行使，爰依法變更起訴法條。
參、撤銷改判之理由：
一、原審認被告罪證明確，予以論罪科刑，固非無見。惟查，刑
    法第284條第1項前段之法定刑為 1 年以下有期徒刑、拘役
    或 10 萬元以下罰金，而被告無駕駛執照駕車，並因其闖紅
    燈及駕駛過失行為，致告訴人受有前開傷害，所為係犯道路
    交通管理處罰條例第86條第1項、刑法第284 條前段之汽車
    駕駛人無駕駛執照駕駛而犯過失傷害罪，應依道路交通管理
    處罰條例第86條第1 項之規定加重其刑，且被告駕車之過失
    行為為本件唯一肇事因素，又被告曾於106年6月間因無照騎
    乘機車未減速慢行肇事，以致與被害人林杰騎乘機車碰撞，
    被害人林杰因此倒地受傷，此有原審107年度交易字第876號
    刑事判決（含附件檢察官107年度偵字第11172號起訴書）可
    證，益見被告無照駕駛肇事已非第1次；況且告訴人於111年
    5月13日原審審理時更證稱被告於第1次開庭後又無照騎乘機
    車離去等語，此亦為被告於本院所是認，足見被告無視其無
    駕照之事實，仍一而再、再而三騎乘車輛上路，從而原審僅
    量處被告拘役30日，量刑顯然過輕，不足以達到矯治之效，
    難謂妥適。檢察官上訴意旨，以此指摘原判決量刑過輕，非
    無理由，自應由本院將原判決撤銷改判。
二、爰審酌被告騎乘普通重型機車於道路上，本應謹慎注意，遵
    守交通規則，以維護自身及其他參與道路交通者之安全，竟
　　貿然闖紅燈及違反注意義務以致發生本件車禍，且於106年
    間即曾因騎乘普通重型機車上路之過失傷害案件，經檢察官
    提起公訴，嗣因該案告訴人撤回告訴，而經原審法院判決不
    受理確定，有其臺灣高等法院被告前案紀錄表、上開判決書
    可考，足見被告無視其無照之事實，仍一再騎乘車輛上路；
    並衡量被告犯後坦承犯行之態度、告訴人所受之傷害為頭部
    挫傷併腦震盪、頸部拉傷，傷勢非輕微、被告迄今尚未能賠
    償告訴人之損害，及被告自陳為高中肄業之教育程度、目前
    無業、與母親同住之生活狀況、罹有自閉症、智能障礙（見
    原審卷第60頁、偵卷第171頁之診斷證明書）等一切情狀，
    量處如主文所示之刑，並諭知易科罰金之折算標準。
據上論斷，應依刑法第369條第1 項前段、第364條、第299條第1
項前段，判決如主文。
本案經檢察官張文傑提起公訴，檢察官朱介斌提起上訴，檢察官
林蓉蓉到庭執行職務。
中　　華　　民　　國　　111 　年　　8 　　月　　30　　日
        　 刑事第八庭    審判長法　官  林  清  鈞
　　　　　　　　　　　　　　   法　官  黃  小  琴
　　　 　　　　　　 　　　　　 法　官  郭  瑞  祥                          
以上正本證明與原本無異。     
不得再上訴。
                               書記官  賴  淵  瀛
　　　　　　　　　　　　　　　 
中　　華　　民　　國　　111 　年　　8 　　月　　30　　日

【附錄本案論罪科刑法條】
刑法第284條
因過失傷害人者，處 1 年以下有期徒刑、拘役或 10 萬元以下
罰金；致重傷者，處 3 年以下有期徒刑、拘役或 30 萬元以下
罰金。 
道路交通管理處罰條例第86條
（刑責之加重及減輕）
汽車駕駛人，無駕駛執照駕車、酒醉駕車、吸食毒品或迷幻藥駕
車、行駛人行道或行經行人穿越道不依規定讓行人優先通行，因
而致人受傷或死亡，依法應負刑事責任者，加重其刑至二分之一
。
汽車駕駛人，在快車道依規定駕車行駛，因行人或慢車不依規定
，擅自進入快車道，而致人受傷或死亡，依法應負刑事責任者，
減輕其刑。